【裁判字號】    90,台上,6782
【裁判日期】    901107
【裁判案由】    盜匪
【裁判全文】
最高法院刑事判決                                九十年度台上字第六七八二號
    上  訴  人  甲○○
    選任辯護人  邱鎮北律師
                劉哲睿律師
右上訴人因盜匪案件，不服台灣高等法院中華民國九十年八月二十二日第二審判決（
九十年度上訴字第二四二○號，起訴案號：台灣桃園地方法院檢察署八十九年度偵緝
字第七九八號），提起上訴，本院判決如左：
    主  文
原判決撤銷，發回台灣高等法院。
    理  由
本件原判決撤銷第一審之科刑判決，改判論上訴人甲○○以共同連續意圖為自己不法
所有，以強暴致使不能抗拒，而取他人之物，累犯罪，處有期徒刑拾貳年，並宣告扣
案之中共齊齊哈爾獵槍廠製制式霰彈槍壹支（槍枝管制編號：0000000000
號）、制式霰彈壹顆，未扣案之可發射子彈具有殺傷力之手槍貳支、手槍內已裝填子
彈多顆（扣除已擊發之子彈柒顆）、口罩肆個均沒收，固非無見。
惟查：(一)科刑之判決書，其事實之記載與理由之說明，必須互相一致，方為適法。原
判決於事實欄一(一)內認定「先由葉阿廣及黃明義決定好其等盜匪行搶之對象後，再先
後於：(一)於民國八十八年二月十六日凌晨三時許，甲○○、楊澤平、張進益、傅朝文
、黃明義、『阿源』、『小宇』等七人分乘紅色喜美及銀色豐田二部自小客車，先前
往桃園縣中壢市○○路○段一二六號旁之空地集合，以行勘查作案目標，……」等情
，似未認定參與此次強劫者尚有「張進益不詳姓名之友人」。然其於判決理由內先則
說明「編號(一)盜匪案係被告（上訴人）、葉阿廣、楊澤平、張進益、傅朝文、黃明義
及綽號『阿源』、『小宇』等八人所共犯等情無訛，自不得單憑被告變異、不確定之
陳述，遽認有被告所稱該不知名者參與本次盜匪犯行」（見原判決第八頁第二至五行
）。繼又謂「被告就所犯上開編號(一)盜匪案之持有槍、彈、盜匪既遂等罪，與葉阿廣
、傅朝文、黃明義、楊澤平、張進益、『阿源』、『小宇』及『張進益該名友人間』
（共九人）……有犯意聯絡及行為分擔，為共同正犯」（見原判決第十三頁第七至九
行）。非但其理由之說明互相矛盾，且與事實之記載，不相一致，要難謂為適法。(二)
槍砲彈藥刀械管制條例第四條第一項第一款所管制之手槍，應視槍枝本身之構造、性
能與殺傷力而定，並非以其是否屬於制式槍枝為斷。苟經鑑定結果，仿造槍枝構造精
良，型式及性能與一般制式手槍相當，即應成立非法持有手槍罪；如其構造粗糙，雖
可發射金屬或子彈具有殺傷力，但威力不強，則僅成立非法持有可發射金屬或子彈具
有殺傷力之槍枝罪。本件供上訴人等作案用之手槍二支雖因未扣案，無從鑑定，但依
原判決事實之認定，警員甘秉正等人上前欲逮捕盜匪之際，上訴人曾持該手槍朝警方
射擊五發子彈（見原判決第五頁第一、二行），且上訴人於如原判決事實欄一(一)內行
搶過程中，因持該手槍敲打桌面，不慎引發槍枝走火，使子彈穿透桌面，擊中廖運增
之左手掌，致廖運增左手手掌受有槍傷骨折之傷害（見原判決第三頁第三至五行），
足見該手槍構造精良、殺傷力甚強。揆之上開說明，上訴人等持有之該手槍二支，究
係上開條款之手槍﹖抑或僅為可發射金屬或子彈具有殺傷力之槍枝﹖饒堪研求。乃原
判決未詳酌慎斷，或請專門機構就本件手槍造成之殺傷力與其他同性能之槍枝相互比
對，執為判斷之依據。遽於判決理由內論述「本件被告與同案共犯所持犯強盜財物之
手槍二支雖未扣案，且遍觀全案卷證亦乏證據足認渠等所持用槍枝係屬制式手槍，…
…甲○○（上訴人）所持者係可發射子彈具有殺傷力之手槍」（見原判決第九頁倒數
第二行至第十頁第十五行）云云，自屬未盡調查之責而於法有違。以上或為上訴意旨
所指摘，或為本院得依職權調查之事項，應認原判決有撤銷發回之原因。
據上論結，應依刑事訴訟法第三百九十七條、第四百零一條，判決如主文。
中      華      民      國     九十     年     十一     月      七      日
                              最高法院刑事第十一庭
                                  審判長法官  林  增  福
                                        法官  邵  燕  玲
                                        法官  吳  昆  仁
                                        法官  陳  世  雄
                                        法官  惠  光  霞
      右正本證明與原本無異
                                              書  記  官
中      華      民      國     九十     年     十一     月     十二     日


司法院資訊處製作；財團法人民間司法改革基金會備份。
